【裁判字號】    98,台上,7086
【裁判日期】    981126
【裁判案由】    違反毒品危害防制條例
【裁判全文】
最高法院刑事判決            九十八年度台上字第七０八六號
上  訴  人  甲○○
選任辯護人  汪玉蓮律師
上列上訴人因違反毒品危害防制條例案件，不服台灣高等法院台
南分院中華民國九十八年九月二十三日第二審更審判決（九十八
年度上更(一)字第一九八號，起訴案號：台灣嘉義地方法院檢察署
九十六年度偵字第六七五七號），提起上訴，本院判決如下：
    主  文
原判決撤銷，發回台灣高等法院台南分院。
    理  由
本件原判決撤銷第一審關於上訴人甲○○販賣第一級毒品部分之
科刑判決，改判論處上訴人販賣第一級毒品罪刑（三罪）。固非
無見。
惟查：(一)關於毒品施用者其所稱向某人購買毒品之供述，必須補
強證據佐證，係指毒品購買者之供述縱使並無瑕疵，仍須補強證
據佐證而言，以擔保其供述之真實性。該所謂補強證據，必須與
施用毒品者關於相關毒品交易之供述，具有相當程度之關聯性，
且足使一般人對於施用毒品者之供述無合理之懷疑存在，而得確
信其為真實，始足當之。本件原判決認定上訴人自民國九十六年
七月初起至同年八月十四日止，三次販賣海洛因予林英松，而有
販賣第一級毒品之犯行，依理由之說明，係以證人林英松於警詢
、偵查時之證言，及林英松之指認犯罪嫌疑人紀錄表、林英松之
台灣高等法院被告前案紀錄表、林英松之尿液送驗對照表及長榮
大學確認報告、搜索扣押筆錄、扣押物品目錄表，現場照片二十
四幀、法務部調查局九十六年十月五日調科壹字第０九六二三０
七０七九０號鑑定書、林英松於九十六年八月十五日下午十八時
五十六分以其所持用門號0000000000號行動電話與上
訴人所使用門號0000000000號行動電話之簡訊（內容
為「今天出去的反應不是很好是還可以，我現在要進去是否麻煩
請你拿好一點的給我，朋友來載我就馬上進去，我們見面再談，
還有你是否可以在增加一些給我謝謝」）、扣案海洛因八包、門
號0000000000號行動電話（含SIM卡 ）、電子秤一台
為其論據。然林英松於警詢、偵查時指稱上訴人自九十六年七月
初起至同年八月十四日止，三次分別以新台幣（下同）三千元或
五千元之價格販賣海洛因予伊，原判決認上訴人三次販賣海洛因
行為，係實質數罪，應分論併罰。則憑何證據得以認定各行為分
別已符合販賣第一級毒品罪之構成要件、有何事證得為林英松所
指各次販賣海洛因行為之補強證據，俱攸關上訴人各次犯罪行為
之認定，原判決未逐一勾稽析論，逕採林英松於警詢及偵查之陳
述，資以認定上訴人三次販賣海洛因，並論處上訴人販賣第一級
毒品（三罪），即有理由不備之違法。(二)有罪之判決書，對被告
有利之證據不採納者，應說明其理由，為刑事訴訟法第三百十條
第二款所明定。故有罪判決書對於被告有利之證據，如不加採納
，必須說明其不予採納之理由，否則即難謂無判決不備理由之違
誤。本件原判決認定上訴人三次交付海洛因予林英松，具有營利
之意圖，固於理由內說明上訴人與林英松非屬至親，當無可能甘
冒重典而按購入價格轉售，不求利得，且倘非有利可圖，絕無平
白甘冒高度風險，而無償轉讓之理云云（原判決理由乙、壹、一
(五)）。然上訴人迭於警詢、偵查、第一、二審坦承曾經交付並提
供海洛因予林英松施用（警卷第九頁；偵查卷第十九頁；第一審
卷(一)第一四三、一四四頁；上訴卷第五十八頁），林英松於偵查
、第一審亦證稱上訴人曾交付海洛因予其施用（偵查卷第二十二
頁；第一審卷(二)第十八、二十一、二十六頁），且本件上訴人因
提供海洛因予林英松施用，經上訴審判處有期徒刑一年六月，再
經本院前次審理時駁回上訴人之上訴而確定，則上訴人縱有三次
交付海洛因予林英松之行為，似非僅限於販賣營利之一端，上訴
人復始終否認有任何營利之意圖，原判決置上訴人曾經無價轉讓
海洛因予林英松之事實於未論，徒以上訴人絕無不求利得而轉讓
海洛因予林英松為由，認定上訴人就本件三次交付海洛因予林英
松之行為，必有營利之意圖，亦有理由不備之違誤。以上或為上
訴意旨所指摘，或屬本院得依職權調查之事項，應認原判決仍有
撤銷發回更審之原因。至原判決不另為無罪諭知部分，本乎審判
不可分原則，併予發回。
據上論結，應依刑事訴訟法第三百九十七條、第四百零一條，判
決如主文。
中    華    民    國  九十八  年   十一   月  二十六  日
                      最高法院刑事第十二庭
                          審判長法官  黃  一  鑫
                                法官  張  春  福
                                法官  林  勤  純
                                法官  李  錦  樑
                                法官  陳  國  文
      本件正本證明與原本無異
                                      書  記  官
中    華    民    國  九十八  年   十二   月    七    日
                                                      Q


司法院資訊處製作；財團法人民間司法改革基金會備份。
